臺灣高雄地方法院民事裁定
110年度消債職聲免字第117號

聲　請　人　吳敏郎　000000000000000000000000000000000000
即　債務人0000000000000000000000000000000000000000
代　理　人　李淑妃律師
相　對　人　
即債權人　　中國信託商業銀行股份有限公司
　　　　　　　　　　000000000000000000000000000000000000
00000000000000000000000000000000000000000000000000000
法定代理人　利明献　00000000
　　　　　　　　　　000000000000000000000000
　　　　　　　　　　00000000000000000000000000000000000
相　對　人　
即債權人　　聯邦商業銀行股份有限公司
　　　　　　　　　　000000000000000000000000000000000000
00000000000000000000000000000000000000000000000000000
法定代理人　李憲章　00000000
相　對　人　
即債權人　　台新國際商業銀行股份有限公司
　　　　　　　　　　00000000000000000000000000000000000
00000000000000000000000000000000000000000000000000000
法定代理人　尚瑞強　00000000
　　　　　　　　　　000000000000000000000000
　　　　　　　　　　000000000000000000000000000000000000
相　對　人　
即債權人　　花旗(台灣)商業銀行股份有限公司
　　　　　　　　　　000000000000000000000000000000000000
00000000000000000000000000000000000000000000000000000
法定代理人　莫兆鴻　00000000
代　理　人　陳正欽　00000000000000000000000000000000000
相　對　人　
即債權人　　遠東國際商業銀行股份有限公司
　　　　　　　　　　00000000000000000000000000000000000
000000000000000000000000000000000000000000000000000000
法定代理人　周添財　00000000
　　　　　　　　　　000000000000000000000000
　　　　　　　　　　　寄板橋莒光郵局第6-106號信箱　　　 
相　對　人　
即債權人　　臺灣新光商業銀行股份有限公司
　　　　　　　　　　00000000000000000000000000000000000
法定代理人　李增昌　00000000
代　理　人　陳怡君　00000000000000000000000000000000000
相　對　人　
即債權人　　第一商業銀行股份有限公司
　　　　　　　　　　000000000000000000000000000000000000
法定代理人　廖燦昌　00000000
相　對　人　
即債權人　　兆豐國際商業銀行股份有限公司
　　　　　　　　　　00000000000000000000000000000000000
法定代理人　張兆順　00000000
代　理　人　林勵之　00000000000000000000000000000000000
相　對　人　
即債權人　　元大商業銀行股份有限公司
　　　　　　　　　　000000000000000000000000000000000000
000000000000000000000000000000000000000000000000000000
法定代理人　翁健 　00000000
代　理　人　黃勝豐　00000000000000000000000000000000000
相　對　人　
即債權人　　凱基商業銀行股份有限公司
　　　　　　　　　　000000000000000000000000000000000000
00000000000000000000000000000000000000000000000000000
法定代理人　魏寶生　00000000
相　對　人　
即債權人　　上海商業儲蓄銀行股份有限公司
　　　　　　　　　　000000000000000000000000000000000000
000000000000000000000000000000000000000000000000000000
法定代理人　林志宏　00000000
代　理　人　曹𦓻峸　000000000000000000000000000000000000
相　對　人　
即債權人　　滙誠第一資產管理股份有限公司
　　　　　　　　　　000000000000000000000000000000000000
法定代理人　莊仲沼　00000000
　　　　　　　　　　000000000000000000000000
　　　　　　　　　　00000000
相　對　人　
即債權人　　滙誠第二資產管理股份有限公司
　　　　　　　　　　000000000000000000000000000000000000
法定代理人　莊仲沼　00000000
　　　　　　　　　　000000000000000000000000
　　　　　　　　　　000000000000000000000000000000000000
相　對　人　
即債權人　　萬榮行銷股份有限公司
　　　　　　　　　　00000000000000000000000000000000000
法定代理人　許勝發　00000000
相　對　人　
即債權人　　金陽信資產管理股份有限公司
　　　　　　　　　　000000000000000000000000000000000000
法定代理人　陳雨利　00000000
　　　　　　　　　　000000000000000000000000
　　　　　　　　　　00000000000000000000000000000000000
相　對　人　
即債權人　　台灣之星電信股份有限公司
　　　　　　　　　　000000000000000000000000000000000000
法定代理人　林清棠　00000000
相　對　人　
即債權人　　中華電信股份有限公司臺灣南區電信分公司
　　　　　　　　　　0000000000000000000000000000000000
法定代理人　張義豐　00000000
                      送達代收人  陳俊榮
　　　　　　 　00000000
　　　　　　　　　　　
上列當事人間消費者債務清理免責事件，本院裁定如下：
    主  文
債務人吳敏郎應予免責。
    理  由
一、按法院為終止或終結清算程序之裁定確定後，除別有規定外
    ，應以裁定免除債務人之債務；又法院裁定開始清算程序後
    ，債務人有薪資、執行業務所得或其他固定收入，扣除自己
    及依法應受其扶養者所必要生活費用之數額後仍有餘額，而
    普通債權人之分配總額低於債務人聲請清算前2 年間，可處
    分所得扣除自己及依法應受其扶養者所必要生活費用之數額
    者，法院應為不免責之裁定，但債務人證明經普通債權人全
    體同意者，不在此限；而債務人有下列各款情形之一者，法
    院應為不免責之裁定，但債務人證明經普通債權人全體同意
    者，不在此限：（一）於七年內曾依破產法或本條例規定受
    免責；（二）隱匿、毀損應屬清算財團之財產，或為其他不
    利於債權人之處分；（三）捏造債務或承認不真實之債務；
    （四）聲請清算前二年內，因消費奢侈商品或服務、賭博或
    其他投機行為，所支出之總額逾該期間可處分所得扣除自己
    及依法應受其扶養者所必要生活費用之半數，或所負債務之
    總額逾聲請清算時無擔保及無優先權債務之半數，而生開始
    清算之原因；（五）於清算聲請前一年內，已有清算之原因
    ，而隱瞞其事實，使他人與之為交易致生損害；（六）明知
    已有清算原因之事實，非基於本人之義務，而以特別利於債
    權人中之一人或數人為目的，提供擔保或消滅債務；（七）
    隱匿、毀棄、偽造或變造帳簿或其他會計文件之全部或一部
    ，致其財產之狀況不真確；（八）故意於財產及收入狀況說
    明書為不實之記載，或有其他故意違反本條例所定義務之行
    為，消費者債務清理條例（下稱消債條例）第132條、第133
     條及第134 條分別定有明文。
二、經查：
　㈠債務人前於民國108年12月10日提出債權人清冊，向本院聲請
    調解債務清償方案，經本院108年度司消債調字第623號受理
    ，於109年1月14日調解不成立，債務人於同日以言詞聲請清
    算，本院以109年度消債清字第32號裁定准自109年7月17日
    開始清算程序；嗣全體債權人於清算程序共計受償新臺幣（
    下同）39,383元，經本院於110年3月18日以109年度司執消
    債清字第118號裁定清算程序終結等情，業經本院調取前開
    卷宗核閱無訛。依首揭規定，本院應為債務人是否免責之裁
    定。
  ㈡經本院函詢各債權人陳述意見，債權人雖未表示同意債務人
    免責，然查：
  ⒈債務人無消債條例第133 條所定應不予免責之情形：
　⑴債務人於開始清算程序後之收支情形：
　①本件債務人於本院裁定開始清算程序後，於海洋極品生技開
    發有限公司（下稱海洋公司，與集集工程行同屬全位工程行
    關係企業）任模板工程技工，期間除於109年8月18日至110
    年4月因工安事故，致左側鎖肩峰關節脫位併喙突鎖骨韌帶
    斷裂、左側第三肋骨骨折而無收入外，109年7月、110年5月
    起每月收入24,000元，109年8月1日至18日收入為8,400元，
    另富邦產物保險股份有限公司(下稱富邦產險)、工地廠商因
    工安事故而分別於109年9月15日、10月13日給付77,000元、
    88,000元理賠金，未領取其他補助或給付等情，除據其陳明
    在卷外，並有109年稅務電子閘門財產所得調件明細表（本
    案卷第81頁）、勞動部勞工保險局函（本案卷第68頁）、勞
    動部勞動力發展署高屏澎東分署函（本案卷第69頁）、勞工
    保險被保險人投保資料表（本案卷第82頁）、社會補助查詢
    表（本案卷第77至79頁）、租金補助查詢表（本案卷第80頁
    ）、高雄長庚醫院診斷證明書（本案卷第106頁）、存簿（
    本案卷第110頁）、富邦產險理賠資料（本案卷第107至109
    頁）、在職證明書（本案卷第32頁）、薪資證明書（本案卷
    第33頁）、集集工程行陳報狀（本案卷第35頁）、海洋公司
    函（本案卷第127頁）、全位工程行函（本案卷第128頁）在
    卷可參。
　②又債務人仍與岳母、配偶一同租屋居住，並有岳母簽立之切
    結書（本案卷第34頁）在卷可佐，其每月生活必要支出以10
    9年度至110年度衛生福利部公布之高雄市每人每月最低生活
    費之1.2倍(消債條例第64條之2第1項規定）即15,719元、16
    ,009元計。
　③另債務人主張扶養長女吳○芳、長子吳○銘，每月各支出2,500
    元、5,500元乙節，本院審酌吳○芳(92年7月生)名下無財產
    ，原就讀高職建教班，109年9月至11月、110年3月至4月於
    夢殿髮型有建教收入共計105,360元，110年7月畢業後尚待
    業中，未領取補助；吳○銘(94年3月生)名下無財產，現就讀
    高職，無打工收入，未領取補助，有109年稅務電子閘門財
    產所得調件明細表（本案卷第86頁、第91頁）、勞工保險被
    保險人投保資料表（本案卷第87頁、第92頁）、社會補助查
    詢表（本案卷第83至85頁、第88至90頁)、吳○銘之學生證（
    本案卷第115頁）、夢殿髮型陳報狀（本案卷第116至118頁
    ）、吳○芳之存簿（本案卷第111至113頁）可稽 ，是吳○芳
    、吳○銘既均未成年，而吳○芳畢業後尚待業中，吳○銘仍在
    學，堪認其不能維持生活，確有受父母即債務人及其配偶共
    同扶養之權利。衡以109年至110年衛生福利部公布之高雄市
    每人每月最低生活費之1.2倍即15,719元、16,009元，扣除
    吳○芳之建教收入後，由債務人與配偶共同負擔，以12,381
    元為限【計算式：（15,719×6＋16,009×9－105,360＋15,719×6
    ＋16,009×9）÷2÷15＝12,381】，是債務人主張其每月支出扶
    養費8,000元（計算式：2,500＋5,500＝8,000），尚為可採。
　④從而，債務人自109年7月起至110年9月平均每月可處分所得2
    1,160元【計算式：（24,000＋8,400＋77,000＋88,000+24,000
    ×5）÷15＝21,160，本裁定計算式均採元以下4捨5入】，扣除
    其每月必要支出、子女扶養費後，並無剩餘（109年7月至12
    月計算式：21,160－15,719－8,000＝-2,559；110年1至9月計
    算式：21,160－16,009－8,000＝-2,849）。
　⑵債務人於聲請清算程序前2年（即自107年1月至108年12月止
    ）收支情形：
  ①關於債務人之可處分所得部分：債務人於107年度申報富邦產
    險所得6元，108年度無申報所得，其於全位工程行旗下之集
    集工程行任模板工，每月收入25,000元，另曾有1次兼職，
    收入1,000元，未領取補助或給付等情，除據其陳明在卷，
    並有債務人107年至108年度綜合所得稅各類所得資料清單【
    本院108年度司消債調字第623號卷（下稱調卷）第17頁】、
    108年度稅務電子閘門財產所得調件明細表【本院109年度消
    債清字第32號卷（下稱清卷）第89頁】、勞工保險被保險人
    投保資料表（調卷第18頁）、在職證明書（清卷第21頁）、
    收入切結書（清卷第22頁）、薪資證明書（調卷第9頁、清
    卷第20頁）、全位工程行函（本案卷第128頁）、社會補助
    查詢表（清卷第68至70頁）、高雄市政府都市發展局函（清
    卷第56頁）、勞動部勞工保險局函（清卷第57頁）、勞動部
    勞動力發展署高屏澎東分署函（清卷第58頁）等可參。是債
    務人於聲請清算前2年可處分所得合計為601,006元(計算式
    ：25,000×24＋1,000＋6＝601,006)，應堪認定。
　②關於債務人之必要生活費用部分，依衛生福利部公布之高雄
    市每人每月最低生活費107年度至108年度各為12,941元、13
    ,099元，1.2倍即為15,529元、15,719元，是債務人於聲請
    清算前2年間之必要生活費用應為374,976元（計算式：15,5
    29×12＋15,719×12＝374,976）。
　③關於債務人支出長女吳○芳、長子吳○銘扶養費用部分，依107
    年12月26日修正消債條例第64條之2 第2 項規定，受扶養者
    之必要生活費用，準用第1項規定計算基準數額，並依債務
    人依法應負擔扶養義務之比例認定之。107年度至108年度高
    雄市每人每月最低生活費各為12,941元、13,099元，1.2倍
    即為15,529元、15,719元。吳○芳於107年9月12月於夢殿髮
    型之建教收入共計59,049元，108年共計123,466元，吳○銘
    則無打工收入，2人均未領取任何補助，債務人與配偶扶養
    義務比例各2分之1，債務人主張每月支出扶養費8,000元，
    尚屬合理【以高雄市每人每月最低生活費1.2倍試算，107年
    扶養費限額應為13,069元：（15,529×2×12－59,049）÷2÷12＝
    13,069；108年扶養費限額應為10,575元：（15,719×2×12－1
    23,466）÷2÷12＝10,575】，是其於聲請清算前2年間支出之
    子女扶養費用為192,000元（計算式：8,000×24＝192,000）
    。
　⑶綜上，債務人於清算程序開始後之可處分所得，扣除自己之
    必要生活費、子女扶養費後，並無餘額，而債務人聲請清算
    前2年間之可處分所得合計為601,006元，扣除個人必要生活
    費用374,976元、子女扶養費192,000元後，固有餘額34,030
    元，然低於普通債權人於清算程序之分配總額39,383元，是
    債務人並無消債條例第133 條所規定不免責事由存在，應堪
    認定。
  ⒉債務人無消債條例第134 條各款應不予免責之情形：
　　各債權人並未提出證據證明債務人有何構成消債條例第134
    條各款之事由，經本院職權調查結果，亦無合於消債條例第
    134條其他各款之情事。
三、綜上所述，本件債務人於開始清算程序後之每月固定收入扣
    除必要支出，並無剩餘；其於聲請清算程序前2年可處分所
    得總額扣除必要支出，餘額低於普通債權人於清算程序之分
    配總額，即無消債條例第133 條所定不予免責情事，復查無
    消債條例第134 條各款所定應不予免責之事由存在。揆諸前
    揭規定，本件應為債務人免責之裁定，爰裁定如主文。
中　　華　　民　　國　　110 　年　　10　　月　　12　　日
              　　民事庭　　  法　官　李育信
以上正本係照原本作成。
如對本裁定不服，得於裁定送達後10日內向本院提出抗告狀，並
繳納抗告裁判費新臺幣1,000 元。
中　　華　　民　　國　　110 　年　　10　　月　　12　　日

  　                         書記官　何福添